【裁判字號】    98,重勞訴,5
【裁判日期】    980731
【裁判案由】    確認僱傭關係存在等
【裁判全文】
臺灣臺北地方法院民事判決             98年度重勞訴字第5號
原      告  丙○○
訴訟代理人  林李達律師
            吳孟玲律師
被      告  家福股份有限公司
                        1樓
法定代理人  乙○○
訴訟代理人  甲○○
            陳世英律師
上列當事人間請求確認僱傭關係存在等事件，本院於民國98年7
月7日言詞辯論終結，判決如下：
    主      文
被告應給付原告新臺幣捌拾萬伍仟壹佰壹拾元，及其中新臺
幣壹拾萬陸仟捌佰元自民國九十七年十月二十五日起，其餘新
臺幣陸拾玖萬捌仟佰壹拾元自民國九十七年十一月七日起，
均至清償日止，按年息百分之五計算之利息。
原告其餘之訴駁回。
訴訟費用除撤回部分外由原告負擔四分之一，餘由被告負擔。
    事實及理由
一、被告法定代理人原為羅家樑，已於本件起訴後之民國98年4
    月8 日變更為乙○○，有被告公司變更登記事項卡影本在卷
    可稽，爰准由乙○○承受訴訟。
二、原告起訴主張：原告自81年9 月20日起受僱於被告，擔任被
    告公司汐止分店課長，約定月薪新臺幣（下同）5 萬5805元
    。詎被告公司處長鄭宏於97年3 月8 日以強制手段要求原告
    接受降職減薪否則須簽立離職申請書，原告迫於無奈於非自
    由意志下簽立離職申請書。嗣原告於97年3 月11日以存證信
    函通知被告上開離職申請書無效，並要求被告給付原告81萬
    元資遣費，被告回函表示拒絕。兩造遂於97年6 月9 日在臺
    北縣政府勞工局處理勞資爭議調解會議成立調解，約定原告
    於97年6 月16日起回被告公司續任課長職務，薪資條件不變
    ，自81年起之年資合併計算，原告自97年3 月8 日起至97年
    6 月15日止期間以留職停薪處理。原告於97年6 月16日依上
    開調解條件回被告公司任職卻遭阻止，被告表示公司主管不
    承認公司代表所為調解約定，並主張該調解無效。迄原告提
    起本件訴訟後，被告明知原告出國卻擅將原告調職，要求原
    告於97年9 月15日赴重慶店辦理復職手續，並表示若原告未
    依程序請假將視為無故曠職，原告於97年10月1 日前往重慶
    店報到，並向被告公司人資處蕭經理表示不同意調職及要求
    給付積欠薪資，均不予回應。被告已違反勞動基準法（下稱
    勞基法）第14條第1 項第5 款、第6 款及同法施行細則第7
    條第1 款規定，原告遂於97年10月6 日以存證信函通知被告
    終止兩造間勞動契約，原告於被告公司任職期間共計16年1
    個月，爰依勞基法第14條第4 項準用第17條請求被告給付資
    遣費89萬7530元（55,805×[16+1/12 ]），並依民法第487
    條請求被告給付自97年6 月16日起至97年10月7 日止之薪資
    20萬7919元（55,805×[15/ 30+3+7/31]） 等情。並聲明：
    被告應給付原告110 萬5449元（897,530+207,919） 及自起
    訴狀繕本送達翌日即97年10月25日起至清償日止，按年息5%
    計算之利息等情。
三、被告則以：原告原於被告公司汐止店擔任課長，因工作表現
    問題與所屬處長溝通未果，原告於97年3 月8 日自願申請離
    職，嗣又反悔並向臺北縣勞工局申請勞資爭議調處，被告雖
    與原告達成回復原職原薪之調解約定，仍應以有課長職缺為
    前提，始需安排原告復職，惟因原告所遺汐止店課長職缺已
    另派任，被告無法於97年6 月16日安排原告復職，迄97年9
    月間被告重慶店有課長職缺，隨即通知原告辦理復職，原告
    卻未依指定時間報到，迄同年10月2 日方以簡訊回覆暫時無
    法辦理報到手續，後又以被告將其派往重慶店違反調動原則
    為由，於同年10月6 日以存證信函通知被告終止勞動契約。
    被告依上開調解有義務為原告尋求原職原薪之職缺，惟原告
    應接受被告復職之安排，於原告辦妥到職手續前，兩造間仍
    屬爭議協調階段，新勞動契約並未成立生效，原告無提供勞
    務之義務，被告亦無須給付報酬，原告尚無得終止僱傭契約
    請求資遣費之權利。且原告未配合被告復職之安排，顯無提
    出勞務給付準備之主觀意願及客觀事實，被告當無受領勞務
    遲延可言，原告請求被告給付薪資亦屬無據等語，資為抗辯
    。並聲明：(一)原告之訴及假執行之聲請均駁回。(二)如受不利
    判決，願以現金或同面額之國泰世華銀行營業部無記名可轉
    讓定期存單供擔保，請准免為假執行。
四、本件經依民事訴訟法第271 條之1 準用同法第270 條之1 第
    1 項第3 款規定，整理兩造不爭執事項及協議簡化爭點如後
    ：
  (一)兩造不爭執事項：
    1.原告自81年9 月20日起受僱被告，離職時擔任汐止分店課
      長，每月薪資為5萬5805元。
    2.原告於97年3 月8 日簽立離職申請書。
    3.原告於97年3 月11日以基隆愛三路郵局第155 號存證信函
      通知被告上開離職書無效，並依勞基法第14條第5 款終止
      勞動契約，請求被告給付資遣費81萬元，被告業已收受。
    4.被告於97年3 月14日以汐止龍安郵局第148 號存證信函表
      示上開離職業已生效，被告並未以強制手段迫使原告簽立
      離職申請書，原告業已收受。
    5.兩造於97年6 月9 日在臺北縣政府勞工局成立調解，約定
      原告於97年6 月16日起回被告公司續任課長職務，薪資條
      件不變，自81年起之年資合併計算，原告自97年3 月8 日
      起至97 年6月15日止期間以留職停薪處理。
    6.原告於97年6 月20日以台北古亭郵局第1483號存證信函通
      知被告，原告於97年6 月16日至被告公司工作遭被告拒絕
      ，被告應於3 日內恢復原告工作權，被告業已收受。
    7.原告於97年7 月3 日以台北法院郵局第370 號存證信函通
      知被告應自97年6 月16日起至原告復職之日止，按月給付
      原告5萬5800元之薪資，被告於97年7 月7 日收受。
    8.被告於97年9 月9 日以淡水竹圍郵局第328 號存證信函通
      知原告於97年9 月15日上午9 時向被告公司重慶店辦理覆
      職報到，原告於97年9 月30日收受。
    9.被告於97年8月30日至97年9月29日出國。
    10.被告於97年9 月16日以淡水竹圍郵局第334 號存證信函通
      知原告未於97年9 月15日及16日如期至重慶店辦理覆職，
      將視原告為無故曠職，若無故曠職3 日，將依勞基法第12
      條第1項 第6 款終止勞動契約（原證8） 。
    11.原告於97年10月6 日以古亭郵局第2434號存證信函通知被
      告不同意至重慶店工作，被告自97年6 月16日拒絕原告至
      汐止店辦理覆職，又未依民法第487 條給付原告報酬，原
      告依勞基法第14條第1 項第5 款、第6 款終止兩造間勞動
      契約（原證9） ，被告於97年10月7 日收受。
    12.原告自98年2月3日至潮境休閒顧問有限公司工作。
  (二)爭點：
    1.原告依勞基法第14條第4 項準用第17條請求被告給付資遣
      費有無理由？
      (1)兩造之勞動契約是否自97年6月16日起回復原狀？
      (2)被告是否負有使原告於97年6 月16日回汐止店擔任課長
        之義務？
      (3)被告是否有勞基法第14條第1 項第5 款「不依勞動契約
        給付工作報酬」之情形？
      (4)被告是否有勞基法第14條第1 項第6 款「違反勞動契約
        或勞工法令，致有損害勞工權益之虞」之情形？
        被告是否違反勞動契約？
          a.未依97年6 月9 日勞資爭議調解會議結論讓原告於
            97年6 月16日回覆原職，且表明因原告與主管發生
            芥蒂，不希望原告回被告任職。
          b.未經原告同意調動原告之工作地點。
          c.不給付因受領勞務遲延應給付原告之薪資。
        被告是否違反勞基法施行細則第7 條第1 款？
      (5)原告依勞基法第14條第1 項第5 款、第6 款終止勞動契
        約有無理由？
      (6)如認被告應給付資遣費，應給付資遣費金額？
    2.原告依民法第487 條請求被告給付自97年6 月16日起至97
      年10月7 日止之薪資，有無理由？
      (1)原告是否提出勞務之準備？被告是否受領勞務遲延？
      (2)如認被告應給付原告報酬，應給付金額？
五、經查：
  (一)按勞資爭議經調解成立者，視為爭議當事人間之契約，勞資
    爭議處理法第21條前段定有明文。又勞資爭議之調解，係為
    消彌勞資關係之爭議，所為相互讓步之合意，上開條文所謂
    「當事人間之契約」，性質應為民法所定之和解。
  (二)原告雖於97年3 月8 日簽立離職申請書，惟3 日後即以存證
    信函向被告表示上開離職書無效，至此，兩造間勞動契約是
    否終止，已有爭議。兩造嗣於97年6 月9 日成立勞資爭議調
    解，內容為：「(1)雙方同意，勞方於民國97年6 月16日當日
    回公司任職，職務為課長職務、薪資條件不變、自民國81年
    起之年資併計。(2)97年3 月8 日至97年6 月15日之期間勞資
    雙方同意以勞方留職停薪處理」，有該調解會議紀錄在卷可
    稽（見士林地院卷第14頁）。此調解內容既約定原告「回公
    司任職」，自受僱時起之「年資併計」，簽立離職申請書後
    至回公司任職期間以「留職停薪處理」，顯有繼續兩造原勞
    動契約之合意，並以此解決原勞動契約已否終止之爭議。則
    堪認兩造之勞動契約自97年6 月16日起已經回復。被告辯稱
    原告辦妥到職手續前，兩造間處於爭議協調階段，新勞動契
    約並未成立生效云云，並不可取。
  (三)惟上開調解內容僅約定原告回職後之職務為課長，並未約明
    仍任「汐止店課長」職務，且原告自簽立離職申請書至約定
    之回職日，期間已逾3 個月，自不能苛求被告虛位以待原告
    回復原職，是被告固應使原告回任課長，但無使原告回汐止
    店擔任課長之義務。
  (四)被告依上開調解既應使原告於97年6 月16日回任課長，即應
    受此約定之拘束，不能以無法如期履行而免責。原告業於97
    年6 月20日以存證信函要求被告於文到3 日內恢復原告工作
    權；被告則不否認未於97年6 月16日安排原告回任課長，迄
    97年9 月始通知原告辦理復職。據此堪認原告已為準備提出
    勞務之通知，被告則有受領勞務遲延之情事。依民法第487
    條前段規定，僱用人受領勞務遲延者，受僱人無補服勞務之
    義務，仍得請求報酬，原告自得請求被告給付受領遲延期間
    之薪資。被告辯稱原告無提出勞務之主觀意願及客觀事實，
    不得請求勞務報酬云云，並不可採。惟原告未經被告同意，
    自97年8 月30日起至同年9 月29日止，前往國外處理私事，
    為原告所不爭。堪認原告於此期間無向被告提出勞務之可能
    ，自不能請求此期間之勞務報酬。又被告已於97年9 月9 日
    通知原告同月15日向被告公司重慶店辦理復職，原告未依指
    示報到，迄97年10月6 日又以被告要求原告至重慶店工作有
    違勞基法第7 條第1 款規定為由，終止兩造勞動契約，可見
    原告並無至被告重慶店復職之意。而被告依上開調解須使原
    告回任課長，但無虛位以待原告回復原職之義務，已如前述
    。再被告之汐止店、重慶店均在臺北縣市，兩者地點相距不
    遠，被告因汐止店無課長職缺故而安排原告至重慶店擔任課
    長，核與上開調解約定無違，難認有悖勞基法施行細則第7
    條第1 款之規定，原告拒絕到職並無理由。堪認原告受被告
    通知復職後並無提出勞務之事實，自亦不能請求該部分薪資
    。準此，原告所得請求被告給付自97年6 月16日起至同年8
    月29日止合計2 個月又14日之薪資，共13萬6800元（55,800
     ×[2+1 4/31]；小數點以下四捨五入，以下同）。
  (五)被告不否認自97年3 月8 日原告簽立離職申請書後，迄未給
    付原告任何勞務報酬，則被告有勞基法第14條第1 項第5 款
    所定「不依勞動契約給付工作報酬」之情事，堪予認定。按
    雇主不依勞動契約給付工作報酬者，勞工得不經預告終止勞
    動契約，請求雇主按工作年資給付資遣費，為勞基法第14條
    第1 項第5 款、第4 項及第17條所明定。被告未依勞動契約
    給付原告勞務報酬，原告因而於97年10月6 日以存證信函依
    勞基法第14條第1 項第5 款規定終止兩造間勞動契約，於法
    自屬有據。則原告依上開勞基法規定請求被告給付資遣費，
    洵無不合。
  (六)第按勞工在同一僱主之事業單位繼續工作，每滿一年發給相
    當於一個月平均工資之資遣費，其剩餘月數，以比例計給之
    。未滿一個月者以一個月計，為勞基法第17條所明定。查原
    告自96年10月起每月工資為5 萬5805元，此觀原告提出之薪
    資單應可推知（見士林地院卷第22頁）；又依上開調解約定
    ，原告復職後薪資條件不變，是堪認原告自96年10月起至兩
    造勞動契約終止時，每月工資均為5 萬5805元。惟據以計算
    資遣費之平均工資，依勞基法第2 條第4 款規定，係指計算
    事由發生之當日前6 個月內所得工資總額除以該期間之總日
    數所得之金額。而原告終止勞動契約之存證信函，被告係於
    97年10月7 日收受，是兩造勞動契約終止日即計算原告平均
    工資之基準日，應為97年10月7 日。雖當日之前6 個月，含
    有原告留職停薪、無提出勞務可能、無服勞務意願之未給工
    資日數，惟原告留職停薪係依兩造調解之約定，無可歸責事
    由，是計算原告平均工資時，理應按其留職停薪之相同日數
    往前推延，始屬公允。至於97年8 月30日起至兩造終止勞動
    契約之97年10月7 日止，既因原告無提出勞務可能及無服勞
    務意願致不應給其工資，則計算原告平均工資時，該期間之
    日數即無庸往前推延。準此，原告之月平均工資應為4 萬
    4104元（55,805×[6-39/31] ÷6） 。再原告自81年9 月20
    日起受僱被告，至97年10月7 日終止勞動契約為止，工作年
    資扣除3 個月又8 日之留職停薪期間，共計15年又10個月。
    則按上開平均工資計算，原告得請求之資遣費共為69萬8313
    元（[15 ＋10/12]×44,104）。
六、綜上所述，原告得請求被告給付之工資、資遣費合計83萬
    5113元（136,800 ＋698,313） 。末按依勞基法終止勞動契
    約時，雇主應即結清工資給付勞工；依同法第17條規定計算
    之資遣費，應於終止勞動契約30日內發給，勞基法施行細則
    第9 條、第8 條分別定有明文。據此規定，被告應付原告之
    工資及資遣費，應各在97年10月7 日、同年11月6 日給付。
    而給付有確定期限者，債務人自期限屆滿時起，負遲延責任
    ；遲延之債務，以支付金錢為標的者，債權人得請求依法定
    利率計算之遲延利息；應付利息之債務，其利率未經約定，
    亦無法律可據者，週年利率為百分之五，民法第229 條第1
    項、第233 條第1 項前段、第203 條定有明文。被告迄未給
    付上開資遣費，原告自得請求被告按上開規定加付遲延利息
    。
七、從而，原告請求被告給付83萬5113元，及其中工資13萬6800
    元自97年10月25日起，其餘資遣費69萬8313元自97年11月7
    日起，均至清償日止，按年息5%計算之利息部分，為有理由
    ，應予准許；逾此範圍之請求，為無理由，應予駁回。
八、本案事證已臻明確，兩造其餘主張陳述及所提之證據暨協議
    之爭點，均於前開判斷無影響，爰不贅述，附此敘明。
九、依民事訴訟法第79條判決如主文。
中    華    民    國    98    年    7     月    31    日
                        勞工法庭  法  官  黃明發
以上正本係照原本作成
如對本判決上訴，須於判決送達後20日內向本院提出上訴狀
中    華    民    國    98    年    7     月    31    日
                                  書記官  陳怡如


司法院資訊處製作；財團法人民間司法改革基金會備份。
